【裁判字號】    97,交聲,2142
【裁判日期】    971111
【裁判案由】    交管條例聲異
【裁判全文】
臺灣板橋地方法院交通事件裁定       97年度交聲字第2142號
原處分機關  交通部公路總局臺北區監理所蘆洲監理站
異  議  人
即受處分人  乙○○
上列異議人因不服交通部公路總局臺北區監理所蘆洲監理站於民
國九十七年八月四日所為北監蘆字第裁４６－ＡＥＷ１９５８５
９號、第裁４６－ＡＥＷ１９５８６０號（原舉發案號：臺北市
政府警察局九十七年四月十六日北市警交字第ＡＥＷ１９５８５
９號、第ＡＥＷ１９５８６０號）違反道路交通管理事件裁決書
所為處分，經聲明異議，本院裁定如下：
    主  文
異議均駁回。
    理  由
一、原處分意旨略以：異議人於民國九十七年四月十六日凌晨零
    時四十分許騎乘車號ＣＵＮ－２９２號重型機車行經臺北市
    文山區○○○○○街轉至羅斯福路方向處時因有「駕車行經
    有燈光號誌管制知交岔路口闖紅燈」及「違反處罰條例之行
    為，拒絕停車接受稽查而逃逸」之違規行為，經執勤員警逕
    行舉發，由臺北市政府警察局文山第二分局景美派出所員警
    以異議人違反道路交通管理處罰條例第五十三條第一項及六
    十條第一項之規定掣單告發，並經原處分機關分別裁處罰鍰
    新臺幣（下同）一千八百元及三千元，並依同條例第六十三
    條第一項記違規點數三點及一點在案。
二、異議意旨略以：該機車平日均由長子唐佳煌騎乘，當天唐佳
    煌於保一總隊桃園大湳營區機動警力專業基礎訓練，在訓練
    期間交通工具為火車，並無騎乘該車。而為何接獲景美派出
    所員警甲○○逕行舉發五十三條第一項闖紅燈、第六十條第
    一項不服取締等二張告發單，實在不解，告發警員應視其車
    號有誤，並誤填車籍資料，請主管機關予以撤銷ＡＥＷ１９
    ５８５９、ＡＥＷ１９５８６０等二張違規告發單。逕行舉
    發應舉證或附相片以昭公允，但警員寄告發單給車主僅憑紅
    單二張，而無其他證明，實在納悶，倍感壓力，讓伊痛苦萬
    分，又任意誤指責家人。警察勤務是執行公權力，但不能任
    意逕行告發，伊身為平民百姓，對於警察認知有誤深感草率
    ，請主管機關確實查明，秉持毋枉毋縱之原則辦理。早日使
    本案找出真相，撤銷二張逕行舉發違規單，以還伊清白云云
    。
三、按道路交通管理處罰條例第五十三條第一項規定：「汽車駕
    駛人，行經有燈光號誌管制之交岔路口闖紅燈者，處新臺幣
    一千八百元以上五千四百元以下罰鍰。」又同條例第六十條
    第一項規定：「汽車駕駛人，駕駛汽車有違反本條例之行為
    ，經交通勤務警察或依法令執行交通稽查任務人員制止時，
    不聽制止或拒絕停車接受稽查而逃逸者，除按各該條規定處
    罰外，處新臺幣三千元以上六千元以下罰鍰。」，又汽車駕
    駛人有道路交通管理處罰條例第五十三條、第六十條之違規
    者，除依原條款處罰鍰外，並予分別記違規點數三點、一點
    ，道路交通管理處罰條例第六十三條第一項第一款、第三款
    分別定有明文。證人即本件舉發之員警甲○○於本院調查時
    具結證稱：當時伊是值勤巡邏勤務，到達文山二分局門口時
    ，發現伊直行方向是綠燈，而橫向是紅燈，但ＣＵＮ－２９
    ２號駕駛人發現伊之後，立刻猛採油門，往臺北方向加速追
    逐逃逸，伊就開警示燈，並鳴警笛在後追趕，伊和該機車追
    逐過程中，最近距離約有一臺半機車，大約是兩公尺左右，
    伊當時和違規機車間，沒有視線阻隔，所以很清楚的看到該
    車的車牌號碼，當時伊的注意力集中在違規機車的車牌上，
    所以沒有注意到其他的部分，該機車的駕駛人是年輕人，但
    是伊沒有看到面貌，因為車速相當快，伊怕發生意外，所以
    沒有繼續追趕，伊所看到的車牌是非常正確的記憶，該車牌
    沒有什麼影響視線的裝置，所以伊放棄追逐之後，立刻停車
    在路旁將車號記載下來，伊當時的記載是抄在一張紙上，回
    到隊部就進行調查（九十七年九月十二日訊問筆錄）。按燈
    光號誌之違反，其所需之舉證狀態稍縱即逝，除設有感應照
    相之路口外，事後無法還原現場狀態，拒絕停車接受稽查而
    逃逸者之情形亦同，職是，舉發當時現場之值勤員警自屬交
    通案件之重要證人。參酌員警執行公務時，本身即受有行政
    懲處責任之監督，且其到庭具結作證，更係以刑事責任擔保
    其證言之真實性，本件舉發員警甲○○與異議人間並無何身
    分利害業務關係，當無嫌隙，衡諸情理應無甘冒偽證罪刑責
    風險而故意設詞構陷異議人，且依證人之明確證述，追趕過
    程中與違規機車距離甚近，違規人自無可能對警示燈、警笛
    毫無認知，且證人所述清楚看見違規車號等情節，均符經驗
    法則而屬可信，佐以證人庭呈手繪現場圖詳細描述追趕、舉
    發經過，參以證人庭呈之車籍查詢資料，依列印畫面所示查
    詢時間紀錄，確為舉發當日查詢無誤，與證人前揭證詞相符
    ，難認證人於本件舉發有誤記、誤認之情況，此外並無任何
    證據可證其有何捏造事實違法取締之不法情事，而異議人未
    就執勤員警之舉發有誤提出具體證據以供調查，復經合法傳
    喚未到庭應訊，怠於行使權利，無謂耗費訴訟資源，本院認
    員警本於維護交通秩序、安全職責所為之取締，當屬合法、
    正確之舉發，異議人僅於事後空言否認上開違規行為，所辯
    尚無足採。是本件異議人未陳報實際違規之人，自應依闖紅
    燈及拒絕停車接受稽查而逃逸之違規事項接受裁罰，異議人
    違規情節明確，原處分俱無違誤，異議人聲明異議均無理由
    ，自均應駁回。
四、依道路交通管理處罰條例第87條第2項，道路交通案件處理
    辦法第19條，裁定如主文。
中    華    民    國    97    年    11    月    11    日
                    交通法庭  法  官  王偉光
以上正本證明與原本無異
如不服本裁定應於送達後5日內向本院提出抗告狀
                              書記官  陳宥伶
中    華    民    國    97    年    11    月    11    日


司法院資訊處製作；財團法人民間司法改革基金會備份。
